【裁判字號】    98,審勞安訴,7
【裁判日期】    990302
【裁判案由】    業務過失致死等
【裁判全文】
臺灣桃園地方法院刑事判決           98年度審勞安訴字第7號
公  訴  人  臺灣桃園地方法院檢察署檢察官
被      告  丙○○
上列被告因業務過失致死案件，經檢察官提起公訴（98年度偵字
第14806 號），被告於準備程序進行中，就被訴事實為有罪之陳
述，經本院告知簡式審判程序意旨，並聽取當事人之意見後，本
院合議庭裁定依簡式審判程序審理，判決如下：
    主  文
丙○○從事業務之人，因業務上之過失致人於死，處有期徒刑陸
月，如易科罰金，以新臺幣壹仟元折算壹日。緩刑貳年，並應於
緩刑期內給付被害人家屬甲○○新臺幣拾萬元，給付方式為自民
國九十九年二月二十五日起，按期於每月二十五日給付新臺幣壹
萬元，至全部清償完畢之日止，如有一期不履行，視為全部到期
。
    事實及理由
一、丙○○係明昇企業社工作場所負責人，承攬桃園縣大園鄉竹
    圍村海方厝32之2 號「國際置地股份有限公司」C 型鋼換新
    及鋼浪板舖設工程，並僱用勞工在上址從事屋頂修繕作業工
    作，且由丙○○負責上開工程之施工、監督工地安全維護及
    管理事務等工作，為從事業務之人，亦為勞工安全衛生法所
    稱之雇主。丙○○僱用勞工林偉正於上開工程之屋頂從事鋼
    浪板鎖牙作業，原應注意雇主對勞工於石綿板、鐵皮板、瓦
    、木板、茅草、塑膠等材料構築之屋頂從事作業時，為防止
    勞工踏穿墜落，應於屋架上設置適當強度，且寬度在30公分
    以上之踏板或裝設安全護網，且應注意雇主對於在高度2 公
    尺以上之高處作業，勞工有墜落之虞者，應使勞工確實使用
    安全帶、安全帽及其他必要之防護具，以防止墜落所引起之
    危害進而保護施工人員之安全，而依當時情形，又無不能注
    意之情事，竟未依規定設置上開安全護網，亦未使勞工確實
    使用安全帶等防護具，致林偉正於民國97年10月31日中午12
    時許，在上址高約8.5 公尺之屋頂，不慎踏彎鋼浪板而墜落
    地面，致頭部撞傷，經送桃園縣桃園市敏盛醫院急救，仍因
    頭部外傷顱骨骨折併顱內出血導致神經性休克死亡。案經臺
    灣桃園地方法院檢察署檢察官相驗後自動檢舉簽分偵辦後起
    訴。
二、證據名稱：
  (一)被告丙○○於本院審理中之自白。
  (二)證人游文賢、藍明宇、證人即被害人家屬乙○○分別於警
      詢、檢察官訊問中之證述。
  (三)行政院勞工委員會北區勞動檢查所98年1 月23日勞北檢營
      字第0981000721號函附報告書1 份、現場照片4 張、敏盛
      綜合醫院診斷證明書及臺灣桃園地方法院檢察署相驗屍體
      證明書、檢驗報告書、相驗筆錄各1 份及相驗照片6 張。
三、按雇主對勞工於石綿板、鐵皮板、瓦、木板、茅草、塑膠等
    材料構築之屋頂從事作業時，為防止勞工踏穿墜落，應於屋
    架上設置適當強度，且寬度在30公分以上之踏板或裝設安全
    護網；雇主對於在高度2 公尺以上之高處作業，勞工有墜落
    之虞者，應使勞工確實使用安全帶、安全帽及其他必要之防
    護具；雇主對防止有墜落、崩塌等之虞之作業場所引起之危
    害應有符合標準之必要安全衛生設備。勞工安全衛生設施規
    則第227 條、第281 條，勞工安全法第5 條第1 項第5 款分
    別定有明文。被告丙○○係為明昇企業社工作場所負責人，
    承攬C 型鋼換新及鋼浪板舖設工程業務為業，為從事業務之
    人，並僱用勞工從事屋頂修繕作業工作，且負責上開工程之
    施工、監督工地安全維護及管理事務等工作，亦為勞工安全
    衛生法之雇主，其指派勞工於上開高2 公尺以上之屋頂從事
    作業時，未於屋頂上設置適當之安全設施，而依當時情形又
    無不能注意之情事，竟疏於注意及此，致使被害人林偉正於
    上開2 公尺以上之屋頂高處作業時，踏彎鋼浪板而墜落地面
    死亡，被告違反注意義務之業務上過失及違反勞工安全衛生
    法第5 條第1 項第5 款之行為甚明。而被害人林偉正確因本
    件事故死亡，則被告業務過失行為致被害人之死亡結果間，
    自具有相當因果關係，是被告業務上之過失致人於死及違反
    勞工安全衛生法第5 條第1 項第5 款致勞工死亡之職業災害
    之犯行足堪認定，應依法論科。
四、核被告丙○○為從事業務之人，因業務上之過失致人於死之
    行為，係犯刑法第276 條第2 項之業務過失致死罪；又其為
    雇主，違反勞工安全衛生法第5 條第1 項第5 款之規定，致
    發生同法第28條第2 項第1 款勞工死亡之職業災害之行為，
    係犯勞工安全衛生法第31條第1 項之罪。其以一行為觸犯該
    二罪名，為想像競合犯，應從一重以業務過失致死罪處斷。
    爰審酌被告過失情節之輕重、且已與被害人達成和解，願賠
    償其所受損害及其犯後態度等一切情狀，量處如主文所示之
    刑並諭知易科罰金之折算標準。末查，被告前未曾因故受有
    期徒刑以上刑之宣告，有臺灣高等法院被告前案紀錄表1份
    在卷可按，素行尚端，惜因一時失慮致罹刑典，經此偵審教
    訓應能知所警惕而無再犯之虞，本院斟酌其業已與被害人家
    屬達成和解，被害人家屬並表明被告如期給付賠償金額，同
    意給予被告緩刑之意，有本院99年2 月2 日簡式審判筆錄1
    份在卷可稽，認其所受之刑之宣告以暫不執行為適當，爰併
    諭知緩刑2 年，並應於緩刑期內向被害人家屬甲○○賠償新
    臺幣（下同）100,000 元，給付方式為自99年2 月25日起，
    按於每月25日給付被害人家屬10,000元，至全部清償完畢之
    日止，如有一期不履行，視為全部到期，以勵自新。
五、應適用法條：
    刑事訴訟法第273 條之1 第1 項、第299 條第1 項前段、第
    310 條之2 、第454 條第1 項，勞工安全衛生法第31條第1
    項，刑法第11條前段、第276 條第2 項、第55條、第41條第
    1 項前段、第74條第1 項第3 款，刑法施行法第1 條之1 第
    1 項、第2 項前段。
六、如不服本件判決，得自收受判決送達之日起10日內，向本院
    提出上訴書狀，上訴於第二審法院。
本案經檢察官潘怡華到庭執行職務。
中    華    民    國    99    年    3     月     2    日
                        刑事庭    法  官  劉為丕
以上正本證明與原本無異。
如不服本判決應於收受判決後10日內向本院提出上訴書狀，並應
敘述具體理由。其未敘述上訴理由者，應於上訴期間屆滿後20日
內向本院補提理由書 (均須按他造當事人之人數附繕本)「 切勿
逕送上級法院」。
                                  書記官  陳淑瓊
中    華    民    國    99    年    3     月     2    日
附錄本案論罪科刑依據之法條：
勞工安全衛生法第31條第1項：
違反第5 條第1 項或第8 條第1 項之規定，致發生第28條第2 項
第1 款之職業災害者，處3 年以下有期徒刑、拘役或科或併科新
臺幣15萬元以下罰金。
中華民國刑法第276條第2項
從事業務之人，因業務上之過失犯前項之罪者，處5年以下有期
徒刑或拘役，得併科3千元以下罰金。

司法院資訊處製作；財團法人民間司法改革基金會備份。
